【裁判字號】    98,訴,827
【裁判日期】    980617
【裁判案由】    違反公司法等
【裁判全文】
臺灣臺北地方法院刑事判決               98年度訴字第827號
公  訴  人  臺灣臺北地方法院檢察署檢察官
被      告  甲○○
                      之2
上列被告因違反公司法等案件，經檢察官聲請簡易判決處刑（98
年度偵字第7754號），本院刑事庭受理後，認不宜以簡易判決處
刑，改依通常程序審理，因被告於準備程序中就犯罪事實為有罪
陳述，經合議庭裁定依簡式審判程序審理，本院判決如下：
    主  文
甲○○公司負責人，公司應收之股款，股東並未實際繳納，而以
申請文件表明收足，處有期徒刑參月，如易科罰金，以新台幣壹
仟元折算壹日。緩刑貳年。
    事  實
一、甲○○於民國96年12月間，獨資籌設資本額新臺幣（下同）
    50萬之愛業整合行銷有限公司（下稱愛業公司）並擔任負責
    人時，未實際繳足股款，為辦理愛業公司設立登記之驗資，
    竟先向親友借款50萬元後，於同年月10日在華南商業銀行營
    業部開設帳號第000000000000號之愛業公司籌備處活期存款
    帳戶，並存入前開50萬元，作為股款業經繳納之存款證明後
    ，委託不知情之杜漢淮會計師代辦愛業公司設立登記，使該
    會計師依前開不實存款證明製作股東繳納股款明細表、資產
    負債表及資本查核報告書後，以上開文件表明愛業公司應收
    股款業已收足，向臺北市政府申請設立登記，使承辦公務員
    於同年月18日，依其申請而核准愛業公司之設立登記後，甲
    ○○旋於同年月20日，自前開愛業公司籌備處帳戶內提領49
    萬5,000元歸還親友，而未實際繳足股款，足以生損害於主
    管機關對於公司管理之正確性。
二、案經臺灣臺北地方法院檢察署檢察官自動檢舉偵查後聲請簡
    易判決處刑，本院刑事庭受理後，認不宜以簡易判決處刑，
    改依通常程序審理，因被告於準備程序中就犯罪事實為有罪
    陳述，經合議庭裁定依簡式審判程序審理。
      理  由
一、訊據被告甲○○對上開犯行均坦承不諱，並有愛業公司之設
    立登記資本額查核報告書、繳納股款明細表、委託書、資產
    負債表、籌備處存摺及歷史交易明細等影本在卷足憑。綜上
    ，被告上開任意性自白應為事實，可以採信，本件事證已臻
    明確，被告犯行堪以認定，應依法論科。
二、核被告以不實存款證明辦理公司設立登記，所為係犯刑法第
    214條之使公務員登載不實罪、公司法第9條第1項之罪。另
    被告委由會計師製作股款繳納入帳之不實資產負債表等財務
    報表，此部分尚涉犯商業會計法第71條第5款「其他利用不
    正當方法，致使財務報表發生不實之結果」罪（最高法院94
    年度台上字第7121號判決參照）。又被告以會計師簽證之不
    實財務報表申請公司登記一行為，同時涉犯前開三罪，為想
    像競合犯，應從一重之公司法第9條第1項之罪論處。爰審酌
    被告品行、因開設公司一時失慮而犯本罪，使主管機關公務
    員將資本充實之不實事項登載於公司登記資料上，影響主管
    機關對於公司登記事項審核之正確性，實無足取，惟念其犯
    罪後於審理中坦承犯行不諱，表示悔意，態度尚稱良好，暨
    其犯罪之動機、目的、手段、生活狀況、品行、智識程度、
    犯罪所生之危害等一切情狀，量處如主文所示之刑，並諭知
    易科罰金之折算標準。又被告前未曾因故意犯罪受有期徒刑
    以上刑之宣告，因一時失慮，偶罹刑典，事後已坦承犯行，
    深具悔意，經此刑之宣告後，應知警惕而無再犯之虞，本院
    因認暫不執行其刑為當，予以宣告緩刑2年，用啟自新。
據上論斷，應依刑事訴訟法第452條、第273條之1第1項、第299
條第1項前段，公司法第9條第1項，商業會計法第71條第5款，刑
法第11條前段、第214條，第55條、第41條第1項前段、第74條第
1項第1款，判決如主文。
本案經檢察官蘇維達到庭執行職務
中    華    民    國    98    年    6    月    17    日
                  刑事第十五庭  法  官  孫惠琳
以上正本證明與原本無異。
如不服本判決應於收受送達後10日內向本院提出上訴書狀，並應
敘述具體理由；其未敘述上訴理由者，應於上訴期間屆滿後20日
內向本院補提理由書（均須按他造當事人之人數附繕）「切勿逕
送上級法院」。
                                書記官  郭錦賢
中    華    民    國    98    年    6    月    17    日
中華民國刑法第214條
（使公務員登載不實罪）
明知為不實之事項，而使公務員登載於職務上所掌之公文書，足
以生損害於公眾或他人者，處3年以下有期徒刑、拘役或5百元以
下罰金。
公司法第9條
公司應收之股款，股東並未實際繳納，而以申請文件表明收足，
或股東雖已繳納而於登記後將股款發還股東，或任由股東收回者
，公司負責人各處5年以下有期徒刑、拘役或科或併科新臺幣50
萬元以上250萬元以下罰金。
有前項情事時，公司負責人應與各該股東連帶賠償公司或第三人
因此所受之損害。
第1項裁判確定後，由檢察機關通知中央主管機關撤銷或廢止其
登記。但裁判確定前，已為補正或經主管機關限期補正已補正者
，不在此限。
公司之設立或其他登記事項有偽造、變造文書，經裁判確定後，
由檢察機關通知中央主管機關撤銷或廢止其登記。
商業會計法第71條
商業負責人、主辦及經辦會計人員或依法受託代他人處理會計事
務之人員有下列情事之一者，處5年以下有期徒刑、拘役或科或
併科新臺幣60萬元以下罰金：
一、以明知為不實之事項，而填製會計憑證或記入帳冊。
二、故意使應保存之會計憑證、會計帳簿報表滅失毀損。
三、偽造或變造會計憑證、會計帳簿報表內容或毀損其頁數。
四、故意遺漏會計事項不為記錄，致使財務報表發生不實之結果
    。
五、其他利用不正當方法，致使會計事項或財務報表發生不實之
    結果。


司法院資訊處製作；財團法人民間司法改革基金會備份。
